臺灣高等法院高雄分院刑事判決
                                   110年度交上易字第99號
上  訴  人
即  被  告  張  龍


輔  佐  人
即被告之女  張淑菁
上列上訴人因過失傷害案件，不服臺灣高雄地方法院109 年度審
交易字第788 號，中華民國110 年3 月31日第一審判決（起訴案
號：臺灣高雄地方檢察署109 年度調少連偵字第13號），提起上
訴，本院判決如下：
    主  文
原判決撤銷。
甲○犯過失傷害罪，處拘役伍拾日，如易科罰金以新臺幣壹仟元
折算壹日。緩刑貳年。
    事  實
一、甲○於民國108 年12月14日下午5 時39分許，騎乘車牌號碼0
    00-000 號普通重型機車，沿高雄市大寮區永隆街由東往西
    方向行駛，行至永隆街與興隆路口時，本應注意汽車行駛至
    無號誌交岔路口時，駕駛人應減速慢行，作隨時停車之準備
    ，依當時天候晴、夜間有照明、柏油路面乾燥、無缺陷、無
    障礙物、視距良好等情形，復無其他不能注意之情事，雖有
    停下觀望，然竟疏未注意興隆路上之來車，即貿然駛入上開
    路口，適有曾○旭（92年12月生，真實姓名、年籍詳卷）騎
    乘車牌號碼000-000 號普通重型機車，搭載方○凱（92年 1
    月生，真實姓名、年籍詳卷），沿高雄市大寮區興隆路由南
    往北方向行駛至上開路口處，亦疏未注意行經無號誌交岔路
    口，車道數相同時，左方車應暫停讓右方車先行，即貿然駛
    入上開路口，曾○旭所騎乘之機車前輪與甲○所騎乘之機車左
    側發生碰撞，致曾○旭、方○凱人車倒地，致曾○旭受有頭部
    擦傷、右前臂擦傷、左手部擦傷等傷害（甲○對曾○旭涉犯過
    失傷害罪部分，業據曾○旭於原審審理時撤回告訴，由原審
    不另為不受理判決，詳後述），方○凱受有頭部外傷併顱內
    出血、顱骨骨折、水腦症等傷害。甲○於車禍肇事後，停留
    在案發現場，於有偵查犯罪職權之機關或公務員尚未發覺其
    犯罪前，主動向到場處理之員警表明其為肇事者，自首而接
    受裁判。
二、案經方○凱訴由高雄市政府警察局林園分局報告臺灣高雄地
    方檢察署檢察官偵查起訴。
    理  由
壹、證據能力部分：
    按被告以外之人於審判外之陳述，雖不符刑事訴訟法第159
    條之1至第159條之4等規定，而經當事人於審判程序同意作
    為證據，法院審酌該言詞陳述或書面陳述作成時之情況，認
    為適當者，亦得為證據。當事人、代理人或辯護人於法院調
    查證據時，知有第159條第1項不得為證據之情形，而未於言
    詞辯論終結前聲明異議者，視為有前項之同意，同法第159
    條之5 定有明文。經查本判決下列所引用之證據，其中各該
    被告以外之人於審判外之陳述，固屬傳聞證據，惟檢察官、
    被告甲○及輔佐人均同意有證據能力（見本院卷第149 頁）
    ，於言詞辯論時對證據能力問題均未爭執，審酌該等具有傳
    聞證據性質之證據，其取得過程並無瑕疵，與待證事實具有
    關聯性，證明力非明顯過低，以之作為證據係屬適當，依刑
    事訴訟法第159 條之5 規定，認俱有證據能力。
貳、實體部分：
一、上開過失傷害之事實，業據上訴人即被告甲○於原審及本院
    審理時坦承不諱（見原審卷第171 、193 、199 頁，本院卷
    第148 、160 頁），核與證人即告訴人方○凱（見警卷第8、
    9 頁，偵卷第18頁）、證人曾○旭（見警卷第4 、5 頁，偵
    卷第18頁）、證人乙○○（見警卷第6 、7 頁，偵卷第18頁）
    於警詢及偵訊時指訴之情節均相符，並有道路交通事故談話
    紀錄表、車輛詳細資料報比各2 份（見警卷第18、19、25、
    27頁）、道路交通事故現場圖、交通事故調查報告表㈠、㈡-1
    、高雄市政府警察局道路交通事故初步分析研判表各1 份（
    見警卷第14至17頁）、現場照片22張（見警卷第22至23頁）
    、高雄醫學大學附設中和紀念醫院診斷證明書、瑞生醫院診
    斷證明書各1 紙（見警卷第10、12頁）、原審勘驗筆錄1 份
    在卷可稽（見原審卷第85頁）。又按行車速度，行經無號誌
    之交岔路口，應減速慢行，作隨時停車之準備，道路交通安
    全規則第93條第1 項第2 款定有明文。經查，被告考領有普
    通重型機車駕照，此有公路監理電子閘門查詢資料1份在卷
    可按（見警卷第26頁），依其考領有適當駕駛執照之智識及
    駕駛經驗，對於上開規定理應知之甚詳，且當時天候晴、夜
    間有照明、柏油路面乾燥、無缺陷、無障礙物、視距良好乙
    節，有道路交通事故調查報告表㈠1 份（見警卷第16頁）附
    卷可稽，顯見當時並無不能注意之情事，被告雖有在高雄市
    大寮區永隆街與興隆路交岔路口處停下觀望，然詎疏未注意
    上開規定，未能注意興隆路上之來車，即貿然駛入上開路口
    ，因而與告訴人曾○旭所騎乘普通重型機車發生碰撞，其駕
    駛行為顯有過失甚明。且經原審當庭勘驗錄影畫面，勘驗結
    果認：「錄影時間17時37分14秒，被告騎車出現在畫面下方
    ，並停下來往左右張望，於17時37分16秒往前騎，於17時37
    分18秒被告訴人於左方高速衝撞」等情，有原審當庭勘驗筆
    錄1 份在卷可佐（見原審卷第85頁），足證案發當時被告於
    進入永隆街與興隆路口時，並未注意左右來車，作隨時停車
    之準備，僅左右張望2 秒後逕行駛入路口，方造成本件交通
    事故，其駕駛行為自有過失無疑。又證人曾○旭行經無號誌
    之交岔路口，未減速慢行，且未注意車道數相同時，左方車
    應暫停讓右方車先行，即貿然進入路口，雖同為肇事原因，
    然證人曾○旭對本件交通事故之發生雖與有過失，但仍無法
    解免被告過失之責。又本件車禍經輔佐人請求送鑑定，其鑑
    定結果為：「曾○旭：超速，無照駕駛，行經無號誌交岔路
    口車道數相同，左方車未暫停讓右方車先行，為肇事主因，
    未戴安全帽為違規行為；甲○：未依減速標線減速慢行，為
    肇事次因」，此有高雄市政府交通局車輛行車事故鑑定委員
    會鑑定意見書可憑（見本院卷第139 、140 頁）。又告訴人
    方○凱因本件車禍受有上開傷害，業如前述，則被告上開過
    失行為與告訴人方○凱所受傷害間，顯有相當因果關係存在
    ，事證明確，其犯行已堪以認定。
二、核被告甲○所為，係犯刑法第284 條前段之過失傷害罪。又
    被告於肇事後，在未有偵查犯罪職權之機關或公務員發覺其
    上開犯行前，即主動向到場處理之員警坦承其為本件車禍之
    肇事人等情，有高雄市政府警察局道路交通事故肇事人自首
    情形紀錄表在卷可稽（見警卷第20頁），足認被告已符合自
    首之要件，應依刑法第62條前段之規定，減輕其刑。
三、不另為不受理諭知部分：
  ㈠公訴意旨另以：被告甲○如事實欄一所為，致另告訴人曾○旭
    受有頭部擦傷、右前臂擦傷、左手部擦傷等傷害，因認被告
    此部分另涉有刑法第284 條前段之過失傷害罪嫌。
  ㈡按告訴乃論之罪，告訴人於第一審辯論終結前，得撤回其告
    訴；又告訴經撤回者，法院應諭知不受理之判決，刑事訴訟
    法第238 條第1 項、第303 條第3 款定有明文。
  ㈢本件被告甲○因過失傷害案件，經檢察官提起公訴，認被告係
    犯刑法第284 條前段之過失傷害罪，依刑法第287 條前段之
    規定須告訴乃論。茲因另告訴人曾○旭、曾○旭之父乙○○於原
    審審理中具狀撤回告訴，有撤回告訴狀2 紙附卷可稽（見原
    審卷第127 、145 頁），參照前開說明，此部分本應諭知不
    受理之判決，然因檢察官認此部分之犯行，與前開論罪部分
    有想像競合犯之裁判上一罪關係，此部分爰不另為不受理之
    諭知，附此敘明。
四、原審予以論科，固非無見，惟查本件車禍經本院送鑑定結果
    為：「證人曾○旭為肇事主因，被告甲○為肇事次因」，已如
    前述，被告甲○過失責任較輕，原審認雙方「同為肇事原因
    」，即認過失均等，自有違誤，被告甲○上訴指摘原判決認
    定過失責任有誤，並指摘原判決量刑過重，為有理由，原判
    決自應予撤銷改判。審酌被告甲○駕騎機車本應注意道路交
    通安全規則相關規定，以維行車安全，竟疏未注意上開規定
    ，肇致本件交通事故，致告訴人方○凱受有上揭傷害，侵害
    他人身體法益，造成他人之身體及精神上之痛苦，其犯後終
    能於法院審理中坦承犯行，態度尚可，已與告訴人曾○旭、
    乙○○達成調解，有調解筆錄1 份在卷可稽（見原審卷第129 
    、130 頁），顯見其犯後確有悔意，證人曾○旭於案發當時
    ，亦未減速慢行，且左方車未暫停讓右方車先行，其過失較
    重，對本件交通事故之發生亦與有過失，兼衡被告自述智識
    程度為國小畢業，目前撿拾廢鐵維生，收入不穩定，已婚，
    有5 名成年子女，現與太太同住，其智識、家庭、經濟狀況
    （見本院卷第162 頁），檢察官主張被告過失較輕，可改判
    拘役（見本院卷第161 頁）等一切情狀，量處拘役50日，並
    諭知如易科罰金以新台幣1 千元折算1 日。
五、查被告甲○並無前科未曾受有期徒刑以上刑之宣告，此有臺
    灣高等法院刑案資料查註記錄表可稽，其嗣後已與被害人和
    解，有和解筆錄可憑，其經此次偵、審程序及判刑教訓，當
    知所警惕而無再犯之虞，本院認其所宣告之刑，以暫不執行
    為適當，爰併予宣告緩刑2 年，以啟自新。
據上論結，應依刑事訴訟法第369 條第1 項前段、第364 條、第
299 條第1 項前段，刑法第284 條前段、第62條前段、第41條第
1 項前段、第74條第1 項第1 款，刑法施行法第1 條之1 ，判決
如主文。
本案經一審檢察官張志杰提起公訴，二審檢察官呂建昌到庭執行
職務。
中　　華　　民　　國　 110　　年　　12　　月　　9 　　日
                  刑事第五庭    審判長法  官  簡志瑩
                                      法  官  唐照明
                                      法  官  張盛喜
以上正本證明與原本無異。
不得上訴。
中　　華　　民　　國　　110 　年　　12　　月　　9 　　日
                                      書記官  黃楠婷
附錄本判決論罪科刑法條：
中華民國刑法第284 條
因過失傷害人者，處1 年以下有期徒刑、拘役或10萬元以下罰金
；致重傷者，處3 年以下有期徒刑、拘役或30萬元以下罰金。